【裁判字號】    99,交聲,2538
【裁判日期】    990831
【裁判案由】    交管條例聲異
【裁判全文】
臺灣板橋地方法院交通事件裁定        99年度交聲字第2538號
原處分機關  交通部公路總局臺北區監理所蘆洲監理站
異  議  人
即受處分人  甲○○
上列異議人因不服原處分機關於民國99年8 月11日以北監蘆字第
裁46-C00000000號違反道路交通管理事件裁決書所為處分，聲明
異議，本院裁定如下：
    主  文
原處分撤銷。
甲○○汽車駕駛人，駕駛汽車經測試檢定酒精濃度超過規定標準
，處罰鍰新臺幣參萬元，並應吊扣普通輕型機器腳踏車駕駛執照
壹年及接受道路交通安全講習。
    理  由
一、原處分意旨略以：異議人即受處分人甲○○於民國99年7 月
    22日9 時23分許，騎乘車牌號碼WTG-548 號輕型機車，在臺
    北縣三重市○○路21號處，因有「酒後駕車，經酒測後酒測
    值每公升0.44毫克」之違規行為，為臺北縣政府警察局三重
    分局中興橋派出所員警當場舉發。嗣經異議人提出申訴，原
    處分機關調查後仍認違規屬實，乃於99年8 月11日依道路交
    通管理處罰條例第35條第1 項第1 款、第24條第1 項第2 款
    （裁決書漏載第1 項第2 款）規定，裁處異議人罰鍰新臺幣
    （下同）30,000元，吊扣駕駛執照12個月，並應參加道路交
    通安全講習在案。
二、異議意旨略以：異議人於99年7 月22日8 、9 時許，因遭人
    傷害而由朋友載至警局報案，該朋友先行離去購物，異議人
    則坐於機車上等朋友回來，當時異議人因喝酒並被人打而受
    傷，人不舒服又頭暈，在不清楚之狀況下被警員強行酒測，
    深感不合理。為此，狀請法官明察，並撤銷原處分等語。
三、按汽車（依道路交通管理處罰條例第3 條第8 款規定，包括
    機車）駕駛人，駕駛汽車經測試檢定酒精濃度超過規定標準
    者，處1 萬5 千元以上6 萬元以下罰鍰，並當場移置保管該
    汽車及吊扣其駕駛執照1 年，道路交通管理處罰條例第35條
    第1 項第1 款定有明文；且依同條例第24條第1 項第2 款規
    定，有上開違規之行為者，並應接受道路交通安全講習。又
    依道路交通管理處罰條例第92條第1 項所授權訂定之道路交
    通安全規則第114 條第2 款之規定：「汽車駕駛人飲用酒類
    或其他類似物後其吐氣所含酒精濃度超過每公升零點二五毫
    克或血液中酒精濃度超過百分之零點零五以上者，不得駕車
    」，故駕駛汽車（包括機車）經測試檢定超過上開酒精濃度
    者，即屬超過酒精濃度規定標準，依首揭法律規定，應予處
    罰。
四、經查：
(一)、本件異議人於99年7 月22日9 時23分許，騎乘車牌號碼WTG-
    548 號輕型機車，至臺北縣政府警察局三重分局中興橋派出
    所報案，經警當場察覺異議人說話含糊不清，且全身酒氣，
    經調得派出所門口之監視器錄影查證，確認異議人獨自一人
    騎乘上開機車至派出所，再經向異議人實施呼氣酒精測試，
    測得呼氣酒精濃度達每公升0.44毫克規定標準，而製單舉發
    之事實，有臺北縣政府警察局99年7 月22日北縣警交大字第
    C00000000 號舉發違反道路交通管理事件通知單影本、臺北
    縣政府警察局三重分局99年8 月2 日北縣警重交申字第0990
    037789號函影本各1 紙及異議人騎乘機車至派出所、異議人
    於派出所內接受酒測錄影光碟1 片附卷可稽，且上開錄影光
    碟經本院勘驗結果，核與上開事實相符，亦有本院99年8 月
    30日勘驗筆錄1 紙在卷可憑，是異議人上開所辯，應屬事後
    卸責之詞，委不足採。又本件異議人領有較高級之普通重型
    機車駕駛執照及普通小客車駕駛執照，此有異議人之汽車駕
    照基本資料、機車駕照基本資料各1 紙可資佐證。是異議人
    係持普通重型機車、普通小客車駕駛執照，於飲酒後已超過
    酒精濃度規定標準值，仍騎乘前揭輕型機車違規之事實，足
    堪認定。
(二)、次按道路交通管理處罰條例第35條第1 項僅規定「吊扣其駕
    駛執照1 年」，並未明定其駕駛執照之種類，則有關吊扣、
    吊銷駕駛執照處分效力與執行方式之法令依據，當係依據同
    條例第68條規定，而該條文業於94年12月14日修正公布，並
    自95年3 月1 日施行，修正前原規定：「汽車駕駛人，因違
    反本條例及道路交通安全規則之規定，受吊扣或吊銷駕駛執
    照處分時，吊扣或吊銷其持有各級車類之駕駛執照」，修正
    後則規定「汽車駕駛人，因違反本條例及道路交通安全規則
    之規定，受吊銷駕駛執照處分時，吊銷其持有各級車類之駕
    駛執照。」，其立法意旨在於違規行為對道路交通秩序之維
    持及道路交通安全已生較大之影響，故規定吊扣或吊銷其持
    有各級車類之駕駛執照，以限制其繼續駕車行駛道路之權利
    ，係屬駕駛行為之限制，並不因所持駕駛執照種類不同而有
    所差異。惟因考量原條文將違法或違規駕駛人所持有各級車
    類之駕駛執照一併吊銷或吊扣，失之過酷，對於人民工作與
    生活影響過鉅，有違比例原則，經與交通部協商後，乃將其
    中「受吊扣處分者，吊扣其持有各級車類之駕駛執照」部分
    之規定刪除。是駕駛人違反道路交通管理處罰條例第35條第
    1 項第1 款之規定而受吊扣駕駛執照處分時，依修正後同法
    第68條規定並參照其修正意旨，應僅得吊扣違規或違法當時
    駕駛車類之駕駛執照，否則將造成同一違規或違法行為，因
    受處分人持有駕駛執照種類之不同，而異其處分之結果。況
    酒醉駕車行為係製造法所不容許之風險，以風險製造之立場
    觀之，並不因駕駛車輛種類之不同，而有所差別，但從風險
    實現之觀點而言，酒醉駕駛車類之不同，其對於交通安全衍
    生之實害結果也有所差異，如駕駛人駕駛低一級之車類違反
    本條例之規定時，不論其所造成之實害結果，而一律吊扣駕
    駛人所持有之各類駕照，亦有違相同事件相同處理，不同事
    件不同處理之平等原則（臺灣高等法院暨所屬法院97年法律
    座談會刑事類提案第40號討論暨審查意見參照）。準此，本
    件異議人違規時既係騎乘輕型機車，其依法所受之處分應為
    限制其騎乘輕型機車之權利，而應吊扣其普通輕型機車駕駛
    執照。
(三)、復按道路交通主管機關對於汽車駕駛執照之管理，因採取單
    照原則，雖未發給駕駛人較低等級之駕駛執照，惟主管機關
    可利用電腦資料處理或在職業聯結車駕照註記或其他方式，
    限制受處分人駕駛普通小型車之權利，執行層面應可妥適克
    服，不得因受處分人無較低等級之駕駛執照可供吊扣而諭知
    不罰，或率爾代以吊扣較高等級之駕駛執照（臺灣高等法院
    暨所屬法院98年度法律座談會刑事類提案第20號討論暨審查
    意見參照）。依目前交通監理實務，均僅發予最高級車類之
    駕駛執照，依該實務現狀，監理機關可利用電腦資料處理或
    得於受處分人所持有之該最高級車類駕駛執照上加註禁止其
    駕駛其遭查獲酒駕時所駕駛之該車類之方式，以為執行吊扣
    該車類駕駛執照之方法。
五、綜上所述，異議人於前揭時、地騎乘輕型機車，經測試檢定
    酒精濃度超過規定標準之違規事證明確，堪予認定，原處分
    機關據以援引道路交通管理處罰條例第35條第1 項第1 款、
    道路交通管理事件統一裁罰基準表規定，裁處異議人罰鍰30
    ,000 元 ，並依同條例第24條第1 項第2 款規定施以道路交
    通安全講習處分，核無違誤，然原處分機關關於吊扣異議人
    駕駛執照12個月之處分，未明確區分係吊扣異議人何種駕駛
    執照，尚有未洽。又因本件酒後駕車乃單一違規行為，罰鍰
    、吊扣駕照與道安講習之處分無從區分，本院自應將原處分
    撤銷，並自為裁罰如主文第2 項所示，以期適法（參照臺灣
    高等法院暨所屬法院98年法律座談會刑事類提案第23號討論
    提案審查意見暨研討結果）。
據上論斷，應依道路交通案件處理辦法第20條前段，裁定如主文
。
中    華    民    國    99    年    8     月    31    日
                   交 通 法 庭  法  官  曾正耀
以上正本證明與原本無異
如不服本裁定應於送達後5日內向本院提出抗告狀
                                書記官  田世杰
中    華    民    國    99    年    8     月    31    日

司法院資訊處製作；財團法人民間司法改革基金會備份。
